臺灣嘉義地方法院民事判決　九十三年度訴字第四四二號
　　原　　　告　嘉義縣義竹鄉農會
　　法定代理人　丁○○
　　訴訟代理人　甲○○
　　被　　　告　乙○○
　　　　　　　　　　　　居高雄.
　　訴訟代理人　蔡有福　住雲林.
右當事人間請求給付借款事件，於中華民國九十三年十一月二十四日經言詞辯論終結
，本院判決如左：
    主      文
被告應給付原告新臺幣貳佰零陸萬貳仟肆佰伍拾貳元，及其中新臺幣貳佰零壹萬壹仟
壹佰零貳元自民國九十三年九月七日起至清償日止，按週年利率百分之五點八計算之
利息，並自民國九十三年九月七日起至清償日止，逾期在六個月以內者，按上開利率
百分之十，逾期超過六個月者，按上開利率百分之二十計算之違約金。
訴訟費用由被告負擔。
    事實及理由
一、本件原告起訴主張：被告於民國八十四年七月十九日，邀同訴外人丙○○及蔡長
    山為連帶保證人，向原告借款新臺幣（下同）五百零四萬元，約定借款期間自八
    十四年七月十九日起至九十一年七月十九日止，利息按週年利率百分之九點二計
    算，並採機動利率，自借用日起按月繳納利息，到期如數清償本金，如有一期未
    履行時，即視為全部到期，逾期在六個月以內者，按上開利率百分之十，逾期超
    過六個月者，按上開利率百分之二十計算加付違約金。詎被告自九十二年五月二
    十二日起即未履行繳款義務，依約已喪失期限利益，應即清償所欠款項，經原告
    拍賣蔡長山所提供不動產擔保品，仍不足清償等情，爰依消費借貸契約提起本訴
    。並聲明：被告應給付原告二百零六萬二千四百五十二元，及其中二百零一萬一
    千一百零二元自九十三年九月七日起至清償日止，按週年利率百分之五點八計算
    之利息，並自九十三年九月七日起至清償日止，逾期在六個月以內者，按上開利
    率百分之十，逾期超過六個月者，按上開利率百分之二十計算之違約金。
二、被告則以：其僅簽立授信約定書，但未在前開借款之借據上簽名蓋章，曾於八十
    三年間為參加農會會員代表選舉，申請加入農會會員，而將該印章、國民身分證
    交與訴外人即其兄丙○○，借據上之「乙○○」印文應係丙○○所盜蓋，本件借
    款非其所借，亦未授權丙○○代為借款。其並未在農會開立活期儲蓄存款帳戶，
    未取得前開借款，且該活期儲蓄存款帳戶開戶印鑑與授信約定書、借據均不相同
    等語，資為抗辯。並聲明：駁回原告之訴。
三、查訴外人丙○○及蔡長山於八十四年七月十九日，為擔保他人向原告借款五百零
    四萬元，與原告簽立連帶保證契約，約定借款期間自八十四年七月十九日起至九
    十一年七月十九日止，利息按週年利率百分之九點二計算，並採機動利率，自借
    用日起按月繳納利息，到期如數清償本金，如有一期未履行時，即視為全部到期
    ，逾期在六個月以內者，按上開利率百分之十，逾期超過六個月者，按上開利率
    百分之二十計算加付違約金。詎借款人自九十二年五月二十二日起即未履行繳款
    義務，依約已喪失期限利益，應即清償所欠款項，經原告拍賣蔡長山所提供不動
    產擔保品，僅受分配本金二百五十九萬八千七百九十八元及自九十二年五月二十
    二日起至九十三年九月六日止之利息，其餘本金、利息及違約金均未受償。被告
    曾在授信約定書上簽名蓋章，該借據及授信約定書上之「乙○○」印文相符等事
    實，為兩造所不爭，並有借據、授信約定書、放款戶交易明細查詢單、本院民事
    執行處強制執行金額計算書分配表附卷可稽，並依職權調閱本院九十二年度執字
    第一六四四一號拍賣抵押物事件卷宗查核無訛，堪信為真實。
四、原告主張被告於八十四年七月十九日，邀同訴外人丙○○及蔡長山為連帶保證人
    ，向原告借款五百零四萬元等語，被告則以前揭情詞置辯。是本件所應審酌者乃
    為被告究否前揭借款之借款人？其有無受領該筆借款？經查：
  (一)證人即被告之兄丙○○到庭證稱：其與被告共同投資欣和建設股份有限公司，因
    為該公司資金不足，需向農會借款，故要被告加入農會會員，才能向農會借款，
    被告同意後即將其印章交由其代為辦理，本件借款係經被告同意始在借據上代簽
    被告姓名，並蓋用被告之印章等語。證人丙○○既為被告之兄，與被告亦無嫌隙
    ，所為證言當無偏頗之理，應可採信。是被告辯稱未向原告借款，亦未授權丙○
    ○代為借款等語，尚非無疑。
  (二)況被告對本件借據上之印文為真正乙節，並未爭執，惟辯稱該印文為丙○○所盜
    蓋等語。按當事人主張有利於己之事實者，就其事實有舉證之責任，民事訴訟法
    第二百七十七條前段定有明文。又私人之印章，由自己使用為常態，被人盜用為
    變態，主張變態事實之當事人，自應就此印章被盜用之事實負舉證之責任。乙○
    ○辯稱：曾於八十三年間為參加農會會員代表選舉，申請加入農會會員，而將該
    印章、國民身分證交與丙○○等語，惟查依原告提出附卷之臺灣省各級農會改選
    工作預定進度表所示，農會代表選舉僅於八十二年、八十六年、九十年間舉辦，
    八十三年間並未舉辦農會代表選舉。且被告固於八十三年十二月十六日申請加入
    農會會員，惟該入會申請書上所蓋用之「乙○○」印文與本件借據上之印文並不
    相同，有該申請書及借據在卷足按，故被告辯稱係為參加農會會員代表選舉，申
    請加入農會會員，將該印章交與丙○○云云，自不足採，其交付印章與丙○○，
    應非為參加農會會員代表選舉。被告亦自認有簽立授信約定書，依卷附授信約定
    書第二條約定「立約人（即被告）因名稱、組織、章程內容、印鑑、代表人、代
    表人權限範圍或其他足以影響貴會（即原告）權益變更情事發生時，應即以書面
    將變更情事通知貴會，並辦妥變更或註銷留存印鑑之手續。於未為前項通知及變
    更或註銷留存印鑑手續前與貴會所為之交易，立約人均願負其責任，如因而造成
    貴會損害，並負賠償責任」、第十條約定「凡持有‧‧‧立約人印鑑，前往貴會
    請求返還或更換擔保物及其有關文件者，均視為立約人之代理人，貴會得准予返
    還或更換之」，被告既未變更授信約定書上之留存印鑑，則原告核對借據與授信
    約定書上被告印文相符後准予放款，即無不當。被告活期儲蓄存款帳戶之開戶印
    鑑卡與授信約定書、借據上之印文是否相同，與本件借款是否成立，並不相涉，
    被告辯稱活期儲蓄存款帳戶開戶印鑑卡與授信約定書、借據上之印文不同，足認
    其未授權丙○○代辦借款云云，自不足採。被告在授信約定書上簽名蓋章，並將
    該印章交與丙○○，復未舉證證明其印章遭盜用之事實，堪認其有授權丙○○代
    為辦理借款。被告辯以未在借據上簽名而否認借款之事實，自非可取。
  (三)證人即原告職員陳美月到庭證稱：因為農會規定開立活期儲蓄存款帳戶一定須由
    本人持國民身分證正本及印章到場辦理，如非本人到場一定要有委託書及本人之
    國民身分證正本及印章始能辦理，本件開戶並無委託書，故被告係親自到場辦理
    等語，證人陳美月雖為原告職員，惟與被告並無宿怨，自無甘冒偽證刑責，設詞
    誣陷被告之理，故其證言應可採信。被告既於農會開立活期儲蓄存款帳戶，原告
    已於八十四年七月十九日將借款五百零四萬元撥入該帳戶，有交易明細表在卷可
    參，應認原告已完成該筆借款之交付。被告辯稱未收到借款云云，亦不足採。
五、按借用人應於約定期限內，返還與借用物種類、品質、數量相同之物，民法第四
    百七十八條定有明文。本件原告主張被告向其借款，未依約清償之事實，業經認
    定如前，從而，原告本於消費借貸契約，請求被告給付如主文所示之金額、利息
    、違約金，為有理由，應予准許。
六、據上論結，本件原告之訴為有理由，依民事訴訟法第七十八條，判決如主文。
中　　　華　　　民　　　國　　九十三　　年　　十一　　　月　　三十　　　日
~B臺灣嘉義地方法院民事第一庭
~B　　審判長法官　曾文欣
~B　　法　　　官　鄧晴馨
~B　　法    　官　鄭雅文
右為正本係照原本作成
如對本判決上訴須於判決送達後廿日內向本院提出上訴狀
中　　　華　　　民　　　國　　九十三　　年　　十一　　　月　　三十　　　日
~B　　書　記　官　鄭翔元
